臺灣高等法院刑事判決　　　　　　　　93年度上訴字第1119號
上　訴　人
即　被　告　戊○○
　　　　　　　　　　　二十九號.
指定辯護人　本院公設辯護人　己○○
上　訴　人
即　被　告　丁○○
　　　　　　　　　　　二十九號.
選任辯護人　鍾永盛　律師
　　　　　　盧之耘　律師
上　訴　人
即　被　告　丙○○
　　　　　　　　　　　二十九號.
選任辯護人　鍾永盛　律師
　　　　　　盧之耘　律師
上　訴　人
即　被　告　甲○○
　　　　　　　　　　　一弄十六.
選任辯護人　李秋銘　律師
　　　　　　黃金亮　律師
上　訴　人
即　被　告　壬○○
選任辯護人　周彥憑　律師
上　訴　人
即　被　告　庚○○
選任辯護人　周彥憑　律師
　　　　　　柯士斌　律師
上　訴　人
即　被　告　癸○○
選任辯護人　黃金亮　律師
　　　　　　李秋銘　律師
上列上訴人因傷害致死案件，不服臺灣宜蘭地方法院92年度訴字
第362號，中華民國93年2月24日第一審判決（起訴案號：臺灣宜
蘭地方法院檢察署92年度偵字第2392、2393號），提起上訴，本
院判決如下：
    主  文
原判決撤銷。
戊○○共同使人受重傷，因而致人於死，處有期徒刑拾年。
丁○○共同使人受重傷，因而致人於死，處有期徒刑捌年。
丙○○共同使人受重傷，因而致人於死，處有期徒刑捌年。
壬○○共同使人受重傷，因而致人於死，處有期徒刑柒年。
庚○○共同使人受重傷，因而致人於死，處有期徒刑柒年。
甲○○幫助使人受重傷，因而致人於死，處有期徒刑參年陸月。
癸○○幫助使人受重傷，因而致人於死，處有期徒刑參年陸月。
電擊棒壹支、開山刀貳把及西瓜刀壹把，均沒收。
    事  實
一、戊○○因認石博文為其結拜大哥，嗣石博文於民國九十二年
    九月五日凌晨二時許，毆打戊○○，並持銳器刮傷戊○○之
    手臂，戊○○因而懷恨在心，尋思報復，要求其弟丁○○找
    友人幫忙出氣，丁○○遂以電話通知壬○○，告知壬○○關
    於戊○○被毆打一事，並要求壬○○將之前所借之開山刀一
    把帶來，壬○○遂再找子○○（經原審判處罪刑確定）、甲○○，甲○○邀同癸○○，在同年九月五日晚間十時許，先
    後聚集至戊○○、丁○○位於宜蘭縣宜蘭市○○路三十八巷
    四十二弄二十九號住處，席間戊○○向在場之人出示手臂上
    之傷痕，表示係石博文所為，要砍斷石博文之腳筋以為報復
    ，而丙○○為戊○○之父親，亦在場聽聞，當場亦表明氣憤
    要讓石博文腳筋斷掉之意，隨即由丙○○駕駛車輛，載同壬○○、甲○○、癸○○，由戊○○、丁○○及子○○騎乘機
    車在前帶路，欲前往東門夜市找石博文，但因未遇石博文始
    折返。翌日即同年九月六日晚間十時許，壬○○再邀約子○○、庚○○、甲○○，甲○○又邀癸○○、張林翔（另案由
    軍事法院審理中）等人至戊○○上開住處謀議，戊○○復表
    示要砍斷石博文之腳筋之重傷害，並計畫由戊○○、丁○○
    邀約石博文至宜蘭市○○路福德巷土地公廟前飲酒，其餘六
    人假裝路過，毆打砍斷石博文腳筋，因甲○○、癸○○事前
    反對砍斷腳筋之方式、並推由甲○○及癸○○二人以佯裝毆
    打戊○○及丁○○之方式，幫助其他人行兇，藉以避免被石
    博文事後發覺起疑為戊○○糾眾之所為，並達精神上之助力
    。戊○○、丁○○、丙○○、子○○、壬○○、庚○○、甲○○、癸○○等人雖主觀上無致石博文於死之故意，然客觀
    上能預見若以開山刀砍斷石博文之腳筋，將致難予治瘉之殘
    廢，且石博文有可能出血過多造成休克死亡之結果，竟仍於
    計議完成後，又同至丙○○位於宜蘭縣宜蘭市○○路三十八
    巷十二弄四十六號住處，戊○○又多次表明要讓石博文腳筋
    斷掉一事，丙○○另取出開山刀及西瓜刀各一把交予壬○○
    備用，而待丁○○下班回家後，持戊○○及丙○○事前準備
    之膠帶，將子○○騎乘之ＮＰ二—三二六號機車、癸○○騎
    乘之ＮＰ八—二八０號機車、壬○○騎乘之ＧＹＦ—七二三
    號機車車牌遮住，出發時丙○○並向其等表示行動要利落並
    祝成功之意，於同年九月七日凌晨一時二十分許，由丁○○
    騎乘車號ＭＰＰ—一六五號機車搭載戊○○，子○○騎乘機
    車搭載庚○○、癸○○騎乘機車搭載張林翔、壬○○騎乘機
    車搭載甲○○，先後騎至前原定行動之開土地公廟，戊○○
    又數次表示要砍斷石博文之腳筋，後因覺該處光線太亮擬變
    更地點，遂先由丁○○搭載戊○○至石博文家中邀約石博文
    出外，並於同日凌晨二時許，依石博文指定在宜蘭縣宜蘭市
    ○○路黎明國小廣場前與石博文飲酒，丁○○藉故買香菸離
    開，並以0000000000號之行動電話與子○○連絡
    以確認行動位置，子○○遂再以電話通知壬○○等人，子○○、壬○○、庚○○、甲○○、癸○○、張林翔等人會合後
    ，遂共同至前開黎明國小廣場，由子○○持開山刀一把，庚○○持電擊棒一支其他人則徒手，於同日凌晨二時十五分許
    ，由庚○○率先持電擊棒電擊石博文之背部後，庚○○、壬○○、毆打石博文之身體子○○持開山刀砍石博文之四肢，
    甲○○、癸○○及張林翔則依原議同時佯裝毆打戊○○及丁○○，石博文受攻擊後，向外奔跑，子○○追趕而持開山刀
    砍及石博文左手臂一刀，石博文又往校舍路方向逃跑，中途
    跌倒，為子○○追上，子○○隨即又持開山刀再砍石博文之
    小腿及身體數刀，直至庚○○、壬○○追至旁邊喊停後，子
    ○○始停手，子○○、壬○○、庚○○、甲○○、癸○○、
    張林翔等人見目地已達隨即逃離現場，戊○○、丁○○則察
    看石博文傷勢，表示關心，見石博文傷勢嚴重，流血甚多，
    遂由戊○○為石博文進行人工呼吸急救，丁○○則打電話通
    知救護車到現場，附近民眾陳茂松在救護車抵達前，以其自
    用小客車將石博文載至醫院急救，石博文因多發性鈍器傷及
    銳器砍創致出血性休克，於同日晚間十時五十五分許宣告不
    治死亡。子○○、壬○○於案發後將前開開山刀一把丟入宜
    蘭縣五結鄉○○路○段四０六巷八弄巷口前圳溝內，並將身
    上沾血衣物以塑膠袋裝好後，丟棄在宜蘭縣五結鄉季新村海
    邊，嗣經警循線查獲戊○○等人到案後，始帶同子○○尋獲
    前揭開山刀一把及血衣等物，因而查知上情。
二、案經臺灣宜蘭地方法院檢察署檢察官相驗，暨經乙○○、辛○○訴由宜蘭縣警察局宜蘭分局報請臺灣宜蘭地方法院檢察
    署檢察官偵查起訴。
    理  由
一、訊據上訴人即被告戊○○、甲○○、壬○○、庚○○、癸○○等人，對於右開時、地如何計議傷害被害人石博文腳筋之
    事實固坦承不諱，惟均否認有使人受重傷，因而致人於死之
    犯行。被告戊○○辯稱：伊並無致石博文於死之犯意；被告
    甲○○、癸○○均辯稱：就使石博文受重傷部分，並無犯意
    聯絡及行為分擔，且對於石博文之死亡並不能預見；被告壬○○、庚○○均辯稱：並無使石博文受重傷之犯意。又訊之
    上訴人即被告丁○○、丙○○二人，亦均否認有參與使人受
    重傷，因而致人於死之犯行。被告丁○○辯稱：伊僅知道戊○○等人要與石博文吵架，伊未打電話予壬○○，亦未叫壬○○帶刀子前來，伊並不知道計畫內容，七日當天，亦未以
    電話通知子○○所在位置；被告丙○○辯稱：當日晚上，壬○○帶一幫人前來，聲稱要去毆打石博文，伊加以勸阻，伊
    並未拿錢給被告壬○○買飲料，事後亦未拿錢給庚○○等人
    ，且伊亦未提供刀子，更未說要砍石博文之腳筋云云。
二、經查：
  (一)被害人石博文於上開時地死亡之事實，業據告訴人乙○○、
    辛○○指述甚詳，而被告戊○○、丁○○、丙○○、壬○○
    、庚○○及同案子○○等人如何謀議砍斷石博文之腳筋乙節
    ，亦據戊○○、壬○○、庚○○及同案謝旻等於偵查或原審
    供明，證人吳勝達於原審亦證稱：我聽到外面有吵鬧聲音，
    好像有人在打架鬧事，我就探頭到外面看，沒看到什麼，我
    後來又聽到求饒的聲音，才又探頭出去看，等他們人走了之
    後，我才下去等語（見原審卷(二)第四十二頁），被告戊○○
    、丁○○、甲○○、壬○○、庚○○、癸○○及同案子○○
    亦供承有於前開時間至黎明國小廣場，其中同案被告子○○
    、被告壬○○、庚○○亦自承持刀砍傷及徒手毆打被害人石
    博文不諱，並有開山刀二把、西瓜刀一把扣押可資佐證，且
    有宜蘭縣警察局宜蘭分局刑事偵防現場相片十五幀、遠傳電
    信股份有限公司行動電話基本資料表及雙向通聯紀錄附卷可
    稽。而被害人石博文確因遭砍傷及毆打而死亡，此有臺灣宜
    蘭地方法院檢察署勘驗筆錄、相驗屍體證明書附卷可憑，財
    團法人羅許基金會羅東博愛醫院（下稱羅東博愛醫院）病患
    診療中文病情說明記載：「患者石博文到達本院時呈現創傷
    後大出血休克狀態，ＤＯＡ無血壓，幾無心跳，瞳孔放大，
    結膜蒼白，四肢及背部明顯切割傷，深達肌肉及骨骼，於九
    十二年九月七日晚間十時五十五分急救無效宣告死亡」，法
    務部法醫研究所九十二年十月十六日法醫理字第０九二００
    ０三四九五號鑑定意見書記載「肉眼觀察結果：一、外表鈍
    器傷（一）右下後背十乘五公分有刮痕（二）右側鼠蹊二十
    乘十八公分（三）左側鼠蹊十八乘六公分（四）左下眼瞼併
    有刮痕（五）右鎖骨下十乘五公分（六）有圓形小擦傷於兩
    側下肢外側；二、單面刀銳器砍創（一）左側上臂外側十公
    分，深及肌肉及血管（二）左側腋下至肩胛十公分，深及骨
    （三）左側小腿肌肉（後側）併皮瓣，長二十公分弧形，深
    及肌肉（四）左足背五公分（五）右上臂外側，九公分（有
    拖刀痕）及十二公分，深及肌肉（六）右膝外下側九公分，
    至肌腱（七）右足踝六公分；死者石博文，係因多發性鈍器
    傷及銳器砍創至出血性休克死亡」，顯見被害人石博文確因
    遭毆打及砍傷導致出血性休克死亡。參以被告壬○○當日所
    穿著之衣物亦噴有被害人石博文之血液，經送內政部警政署
    刑事警察局鑑定之結果，被告壬○○褲子上之血跡，與被害
    人石博文ＮＤＡ—ＳＴＲ型別相同屬實，亦有內政部警政署
    刑事警察局檢驗書在卷可憑。
  (二)被告戊○○雖辯稱：伊並無致石博文於死之犯意，惟刑法上
    之加重結果犯，以行為人對於加重結果之發生客觀上有預見
    之可能為已足，所謂能預見乃指客觀情形而言，與主觀上有
    無預見之情形不同，若主觀上有預見，而結果之發生又不違
    背其本意時，則屬故意範圍，因之，被告戊○○糾眾持刀砍
    傷被害人之四肢，其意雖僅在砍斷被害人之腳筋，惟人之四
    肢均有大動脈，此種傷害行為，本極易造成大量之出血，足
    以引起死亡之結果，在通常觀念上不得謂無預見之可能，即
    被告戊○○對於持刀砍斷被害人腳筋，足以引起被害人死亡
    之結果，客觀上自有預見之可能甚明，被告戊○○辯稱無預
    見可能云云，顯不足採信。被告戊○○復辯稱：其有中度精
    神疾病云云，並提出診斷證明書為證，惟其於本院審理時猶
    能多方面為己辯解，且經原審函國軍高雄總醫院、臺灣宜蘭
    看守所、國軍花蓮總醫院結果，被告戊○○過去固有精神疾
    病，惟羅東博愛醫院鑑定之報告認為：「徐員之智力正常，
    可自理日常，一般之人際互動應對進退應無障礙，除過去因
    使用安非他命等非法物質致器質性精神病，有妄想、幻覺出
    現，但近二至三年徐員較少再使用安非他命等精神作用物質
    ，故精神病症狀改善許多，但徐員自小即有行為規範障礙，
    人格也較衝動，不排除除了物質依賴所致器質性精神病以外
    ，也有人格違常的可能性，此次犯案行為和精神病症狀無關
    ，所以並非心神喪失或精神耗弱所致」，此有羅東博愛醫院
    九十三年一月二十八日（九十三）羅博醫字第０一０一三七
    號函及所附鑑定意見書在卷可稽，而被告戊○○於本案居於
    主導之地位，多次明確表示要砍斷被害人之腳筋，且對於如
    何毆打砍傷被害人及如何避免被害人因而心生懷疑等情況，
    均計畫周詳，顯見被告戊○○為本件犯行時，其精神狀況應
    係正常之狀態。
  (三)被告丁○○固辯稱：伊僅知道戊○○等人要與石博文吵架，
    伊未打電話予壬○○，亦未叫壬○○帶刀子前來，伊並不知
    道計畫內容，七日當天，亦未以電話通知子○○所在位置。
    惟查：被告戊○○於偵查時供稱：我有告訴我弟被石博文打
    的事情，叫他找人來幫忙，他就找壬○○幫忙‧‧‧開山刀
    是我弟的，他之前就拿給壬○○，由其中一人帶去等語（偵
    查卷第十八頁），被告戊○○雖於原審改稱：我跟我弟弟要
    去載石博文的時候，沒有向我弟弟講說要做什麼等語，但被
    告戊○○與被告丁○○本係兄弟關係，其於事後多所迴護，
    亦屬人情之常，故當以被告戊○○於偵查中之陳述為真，且
    證人丙○○於原審結證稱：五日那天他們討論要去找石博文
    ，我沒有在場，我在廚房，後來丁○○告訴我，我有阻止他
    們等語明確（見原審九十三年二月四日審理筆錄），故被告
    丙○○於九月五日當天乃因被告丁○○告知被告戊○○之計
    畫才得知，顯見被告丁○○自始對於被告戊○○欲砍斷被害
    人石博文腳筋一事，即已知悉。且被告戊○○均多次對在場
    之人表示要砍斷被害人石博文之腳筋，此亦經證人子○○、
    壬○○、癸○○、庚○○、甲○○於偵查或原審中多次證述
    明確，且證人壬○○結證稱：丁○○打電話給我，說他哥哥
    被打，叫我找些人過去，且叫我把開山刀拿回去還他等語明
    確（見原審九十三年二月四日審理筆錄），顯見被告壬○○
    係因被告丁○○以電話告知被告戊○○遭毆打之事，始邀同
    被告子○○、甲○○等人至戊○○家中，被告丁○○辯稱不
    知被告戊○○等人之計畫云云，顯不足採信。而於案發當日
    ，被告丁○○趁購買香菸之便，撥打電話給被告子○○通知
    其所在位置等情，亦經證人子○○結證稱：是丁○○的電話
    通知我等語，而被告丁○○使用之門號000000000
    0號之行動電話，於九十二年九月八八七日凌晨二時九分許
    ，在宜蘭市○○路附近，有撥打子○○使用之000000
    0000號行動電話，此有遠傳電信股份有限公司行動電話
    基本資料表及雙向通聯紀錄附卷可考，核與證人子○○證稱
    ：被告丁○○有撥打電話告知其所在位置等情相符，故被告
    丁○○辯稱並未參與毆打砍傷被害人之計畫及未有行為之分
    擔云云，顯係卸責之詞，不足採信。又被告丁○○固辯稱：
    對於被害人之死亡結果並無預見，惟刑法上之加重結果犯，
    以行為人對於加重結果之發生有預見之可能為已足，所謂能
    預見乃指客觀情形而言，被告丁○○對被告潘俊偉表示，因
    被告戊○○遭毆打，要其找人幫忙等情，且要求被告潘俊偉
    攜帶開山刀至被告戊○○之住處歸還，而與被告戊○○共同
    邀約被害人外出飲酒，其有與被告戊○○等人有犯意聯絡及
    行為分擔，既已如前述，則被告丁○○對於持刀砍人四肢，
    極易造成出血過多而有死亡之可能當有所預見，被告丁○○
    辯稱對於被害人之死亡結果無預見云云，亦不足採。
  (四)被告丙○○雖辯稱：被告戊○○說要去單挑，我去是希望能
    化解事情，半途覺得他們不可理喻，我就回來了，九月六日
    叫潘俊偉去我家，是因為他講打獵的事，我才請他們到我家
    ，我有勸過他們，他們都不聽勸，我就不管了，且膠帶非我
    所買云云，惟證人張林翔證稱：丙○○拿出二把刀出來，有
    問我們東西夠嗎，意思就是如果不夠，刀要拿去用等語明確
    （偵查卷第二十八頁、原審九十三年二月四日審理筆錄），
    而證人潘俊偉陳稱：九月六日丁○○的父親也在場，他有與
    我們一起討論，他父親並說直接弄斷石博文的腳筋，他父親
    有拿了一把刀給我，說要送我，他父親並開車帶我們去探路
    ，目的在於是要察看附近有無攝影機，九月五日那天，我只
    有聽到丙○○說要做漂亮一點，丙○○有說手腳要乾淨一點
    ，不要留一手等語（偵查卷第四十九頁、原審九十三年二月
    四日審理筆錄），而證人癸○○證稱：當時我們在徐家討論
    時，我們曾問他父親（即被告丙○○）本件該如何進行，他
    父親有說這件事要做漂亮一點等語（偵查卷第五十四頁參照
    ），證人庚○○結證稱：在丙○○住處出發時丙○○有說祝
    成功等語（原審九十三年二月四日審理筆錄），前開證人均
    陳述被告丙○○有於其等出發前表示祝其成功，且表示要其
    做漂亮一點等情，核其所述之情節均大致相符，被告丙○○
    雖辯稱其所謂做漂亮一點是指要其好好和解之意，惟與前開
    證人所述之意均不相符，況被告丙○○亦自承於九月五日當
    日晚間有開車載同潘俊偉、王景宏、癸○○等人與被告戊○○、丁○○、謝民展騎機車一同至東門夜市欲找被害人，雖
    其辯稱因於半途即發覺被告戊○○等人不可理喻，因而折返
    ，惟被告丙○○當日既係開車前往，而被告戊○○、丁○○
    均係騎乘機車，則被告丙○○如何有機會可以與被告戊○○
    討論，因而臨時向被告戊○○表示放棄不找實有疑問？另被
    告丙○○固辯稱：未提供膠帶予被告戊○○等人使用於貼機
    車車牌。惟證人甲○○於原審證稱：是丙○○騎機車出去買
    東西，我有看到他拿了一袋東西回來，裡面有膠帶，袋子裡
    還有啤酒，他們拿給我的膠帶是有用過的，他們之前五日就
    有去買過膠帶，我不知道是不是同一捲等語明確（原審九十
    三年二月四日審理筆錄）。雖證人潘俊偉證稱膠帶係被告戊○○所交付，惟證人甲○○既證稱膠帶有不同捲，且證人甲○○前後於偵查及原審所證述之情節均相一致，其所證述之
    情節並不扞格，尚堪採信，足見被告丙○○確有提供膠帶與
    被告戊○○等人使用於貼機車車牌之行為無誤。參以證人張
    林翔證述被告丙○○有提供刀支與其等使用，而證人潘俊偉
    亦證稱被告丙○○有送開山刀一把，此亦為被告丙○○所自
    承，雖被告丙○○辯稱該把開山刀係因被告壬○○表示喜歡
    之意，始送予被告潘俊偉，係用以打山豬所用云云。惟被告
    壬○○除將該把開山刀帶至黎明國小廣場外，且將另把西瓜
    刀一併帶至現場，雖於案發當時並未使用上開開山刀及西瓜
    刀，惟參諸證人張林翔所證述之證詞，顯見被告丙○○提供
    上開開山刀及西瓜刀，實有為其等助力之意。故被告丙○○
    既有上開提供刀支及膠帶之行為，且於事前與被告戊○○等
    人共謀，又於前日先帶同被告戊○○等人共同前往尋找被害
    人，亦表示要砍斷被害人腳筋之意，其實已有與被告戊○○
    共同犯罪之犯意聯絡，並以其自己犯罪之意，參與提供刀支
    之構成要件行為，被告丙○○為共謀共同正犯堪以認定。
  (五)被告甲○○、癸○○均辯稱：渠等與被告戊○○等人並無犯
    意之聯絡，亦無行為之分擔，且對被害人死亡之結果不能預
    見云云。惟被告甲○○、癸○○於九月五日在戊○○住處討
    論時均在場，雖二人對於砍斷被害人腳筋一事，曾表示反對
    之意，惟於行為時，又共同前往而佯裝毆打被告戊○○、丁○○二人，藉以佯裝戊○○兄弟因亦一同被歐打，而不能馳
    援被害人，以杜被害人事後有所怪罪等情，為被告甲○○、
    癸○○所供認，其二人之行為，亦可達人數眾多之精神上助
    力，則被告甲○○、癸○○對於重傷被害人一事雖無共同為
    自己犯罪之意思，實已有以幫助被告戊○○等人達成重傷罪
    之意思，而予以施行構成要件以外行為，仍應成立幫助犯。
    又刑法上之加重結果犯，以行為人對於加重結果之發生有預
    見之可能為已足，所謂能預見乃指客觀情形而言，與主觀上
    有無預見之情形不同，若主觀上有預見，而結果之發生又不
    違背其本意時，則屬故意範圍，因之，被告甲○○、癸○○
    於討論之初，本有反對之意，其對於以刀械砍人四肢，本可
    能造成大量出血，而足以引起死亡結果之發生，當已有所知
    ，而仍與被告戊○○等人共同前往，雖未為構成要件之行為
    ，然其等自有預見之可能甚明，被告甲○○、癸○○辯稱無
    預見可能云云，亦不足採信。
  (六)被告壬○○、庚○○雖辯稱：渠等並無重傷犯意，同案被告
    子○○於原審亦為相同之辯解。惟查：被告庚○○、子○○
    於討論時，未為反對之表示，而被告壬○○，雖有表示打一
    打就好等語，惟被告壬○○於得知被告戊○○遭毆打之際，
    於前往被告戊○○住處時，尚且攜帶開山刀一把前往，且被
    告子○○於當日至黎明國小時，攜帶開山刀前往，於動手砍
    傷被害人時，亦朝被害人之手臂、小腿等處下手，而被告庚○○則係持電擊棒以電擊棒電擊被害人，此亦均為被告子○○、庚○○所坦認，故被告壬○○、子○○、庚○○對於持
    刀砍傷被害人之腳筋，已有重傷犯意之聯絡甚明，且以刀砍
    傷人之四肢，本有造成死亡結果之可能，被告壬○○、子○○、庚○○對於該死亡之結果，自屬有預見之可能，故被告
    壬○○、子○○、庚○○辯稱無重傷犯意聯絡及無死亡結果
    之預見云云，不足採信。
  綜上所述，被告戊○○、丙○○、丁○○、壬○○、庚○○共
  同重傷害被害人致死，以及被告甲○○、癸○○幫助重傷害致
  死犯行之事證明確，渠等犯行均堪以認定。
三、查腳筋為下肢用以行動之重要部分，如予砍斷將致難予治瘉
    之殘廢，被告等對於砍斷被害人腳筋有犯意之聯絡與行為分
    擔，有如上述，本件被害人確又休血性休克因而死亡，核被
    告戊○○、丁○○、丙○○、壬○○、庚○○所為，係犯刑
    法第二百七十八條第二項之重傷致死罪。被告甲○○、癸○○基於幫助之犯意，佯裝毆打被告戊○○、丁○○以使其他
    被告達重傷被害人之犯行，核被告甲○○、癸○○所為，係
    犯刑法第二百七十八條第二項重傷致死罪之幫助犯。被告戊○○、丁○○、丙○○、壬○○、庚○○與同案被告子○○
    ，就上揭犯行，有犯意之聯絡及行為之分擔，均為共同正犯
    。被告甲○○、癸○○幫助被告戊○○等人犯罪，為從犯，
    依刑法第三十條第二項規定，按正犯之刑減輕之。被告戊○○、壬○○、庚○○等人之犯罪情狀，並不合刑法第五十九
    條之規定，渠等辯護人認為應依該法條規定酌減刑責，自不
    可採，併此敘明。
四、原審以被告戊○○、丙○○、丁○○、壬○○、庚○○、甲○○、癸○○罪證明確，予以論罪科刑，固非無見，惟查：
    刑法上之加重結果犯，以行為人對於加重結果之發生有預見
    之可能，始能成立。本件被告戊○○、丁○○、丙○○、壬○○、庚○○、甲○○、癸○○等人雖主觀上無致石博文於
    死之故意，然客觀上能預見若以開山刀砍斷石博文之腳筋，
    將致難予治瘉之殘廢，且石博文有可能出血過多造成休克死
    亡之結果，有如前述，原判決未於事實欄加以記載，稍有未
    合。被告等上訴，猶執前詞否認犯行，固均無理由，惟原判
    決既有可議之處，自應由本院將原判決撤銷改判。爰審酌被
    告戊○○僅因與被害人石博文有細故，即糾眾向被害人尋仇
    ，並以持刀砍人腳筋之激烈方式尋求報復，所生危害非輕；
    被告丙○○身為被告戊○○之父親，不思以他法和平化解被
    告戊○○與被害人之恩怨，反於得知被告戊○○要砍斷被害
    人腳筋時，同表憤怒之意，且帶同被告戊○○等人外出尋找
    被害人，翌日並提供刀支、膠帶以供被告戊○○等人犯罪之
    用，其犯罪之情節亦非輕微；被告丁○○、壬○○、庚○○
    則為被告戊○○尋求報復，而共同參與重傷之犯行，造成被
    害人死亡之結果，所生危害非輕，惟被告壬○○、庚○○於
    犯後均坦承犯行，態度良好，且與被害人家屬達成和解；被
    告甲○○、癸○○以幫助之意，而幫助重傷犯行，惟於事後
    亦坦承犯行，態度良好，以及告訴人乙○○、辛○○之意見
    （本院卷第二五九頁０等一切情狀，分別量處如主文第二項
    至第八項所示之刑。扣案之開山刀一把，為被告丁○○所有
    ，且供犯罪所用之物，應依刑法第三十八條第一項第二款宣
    告沒收。另電擊棒一支雖未扣案但不能證明已滅失，且為被
    告庚○○所有，係供犯罪所用，此為被告庚○○陳明，亦應
    依刑法第三十八條第一項第二款規定沒收之。至另扣案（非
    供犯罪所用）之西瓜刀及開山刀各一把，均為被告丙○○所
    有並供其預備犯罪所用之物，依刑法第三十八條第一項第二
    項規定，併予宣告沒收。
據上論斷，應依刑事訴訟法第三百六十九條第一項前段、第三百
六十四條、第二百九十九條第一項前段，刑法第二十八條、第二
百七十八條第二項、第三十條、第三十八條第一項第二款，判決
如主文。
本案經檢察官賴俊雄到庭執行職務。
中　　華　　民　　國　　94　　年　　6 　　月　　17　　日
　　　　　　　　　刑事第二十庭審判長法　官  陳貽男
　　　　　　　　　　　　　　　　　  法　官  許仕楓
　　　　　　　　　　　　　　　　　  法　官  李世貴
以上正本證明與原本無異。
如不服本判決，應於收受送達後十日內向本院提出上訴書狀，其
未敘述上訴之理由者並得於提起上訴後十日內向本院補提理由書
（均須按他造當事人之人數附繕本）。
                                    書記官  魏汝萍
中　　華　　民　　國　　94　　年　　6 　　月　　17　　日
附錄：本案論罪科刑法條全文
  刑法第二百七十八條
    使人受重傷者，處五年以上十二年以下有期徒刑。
    犯前項之罪因而致人於死者，處無期徒刑或七年以上有期徒
    刑。
    第一項之未遂犯罰之。
